【裁判字號】    90,親,45
【裁判日期】    900615
【裁判案由】    否認子女
【裁判全文】
臺灣板橋地方法院民事判決  九十年度親字第四五號
    原      告  乙○○
    被      告  劉品魁
    法定代理人  甲○○
右當事人間否認子女事件，本院判決如左：
    主      文
確認被告劉品魁（民國○○○年○○月○日生、國民身分證統一編號：Ｚ00000
0000號）非被告甲○○自原告受胎所生之婚生子。
訴訟費用由被告負擔。
    事      實
甲、原告方面：
  一、聲明：求為判決如主文所示。
  二、陳述：原告與被告甲○○於民國八十一年七月十九日結婚，原告於八十七年間
      起與被告甲○○分居，直至八十九年四月八日雙方協議離婚為止，兩造實際分
      居數年之久，且無來往聯絡，被告甲○○並於八十九年六月五日與訴外人任嘉
      雄結婚，並於八十九年十一月十日產下一子即被告劉品魁，依民法第一千零六
      十二條、第一千零六十三條之規定，即推定為原告之婚生子。然被告劉品魁並
      非被告甲○○自原告受胎所生之婚生子，為此，依民法第一千零六十三條第二
      項的規定，訴請判令如主文所示。
  三、證據：提出戶籍謄本、出生證明書各乙紙為證。
乙、被告方面：
  一、聲明：同意原告之聲明。
  二、陳述：被告劉品魁確非原告之子。
丙、本院依職權囑託法務部調查局鑑定兩造間之親子血源關係。
    理      由
甲、程序方面：
    按關於認諾及訴訟上自認或不爭執事實之效力之規定，於否認子女之訴不適用之
    ，民事訴訟法第五百九十四條定有明文。本件被告對原告主張之事實自認，惟因
    否認子女事件事關公益、血緣，係屬法院應依職權調查之事項，揆諸前揭條文之
    規定，並不生訴訟法上自認或不爭執事實之效果，本院仍應依職權為調查，合先
    敘明。
乙、得心證之理由：
  一、本件原告主張其與被告甲○○於八十一年七月十九日結婚，並於八十九年四月
      八日離婚，而被告甲○○於八十九年十一月十日產下一子即被告劉品魁，因被
      告劉品魁受胎期間係在原告與被告甲○○婚姻關係存續中，故依法推定被告劉
      品魁為原告之婚生子之事實，業據其提出戶籍謄本、出生證明書各乙紙為證，
      且為被告甲○○所自認，堪信為真實。
  二、又原告主張其於被告劉品魁之受胎期間未與被告甲○○同居，被告劉品魁顯非
      其婚生子之事實，為被告甲○○所是認，復據證人即被告甲○○之夫任嘉雄於
      本院九十年四月十三日言詞辯論時到庭證稱：伊與被告甲○○係於八十六年、
      八十七年間認識，認識後即與被告住在一起，並未再與原告有任何往來等語，
      再佐以本院囑託法務部調查局鑑定被告劉品魁是否為原告與被告甲○○所生之
      子女，經該局以人類遺傳因子ＤＮＡ  ＳＴＲ式型別鑑定法鑑定結果為：「依
      據遺傳法則：劉品魁之ＤＮＡ  ＳＴＲ式ｖＷＡ、ＦＧＡ、ＴＨ０１、ＣＳＦ
      １ＰＯ、Ｄ５Ｓ８１８、Ｄ７Ｓ８２０、Ｄ８Ｓ１１７９、Ｄ２１Ｓ１１型別
      與原告乙○○之相對應型別均矛盾，因此認為乙○○不可能為劉品魁之生父。
      」有該局九十年五月十四日（九十）陸（四）字第九○○二四七一二號鑑定通
      知書一紙附卷可稽，是以原告此部分的主張，亦屬真實。
  三、按民法第一千零六十三條第一項推定之婚生子女，如夫妻之一方能證明妻非自
      夫受胎者，得於知悉子女出生之日起，一年內提起否認之訴，同條第二項定有
      明文。查被告劉品魁之受胎期間，係在原告乙○○與被告甲○○婚姻關係存續
      中，則依法自應推定被告劉品魁為原告乙○○之婚生子，然被告甲○○受胎懷
      有被告劉品魁期間未與原告同居，且經親子血源鑑定結果被告劉品魁與原告間
      不可能有血緣關係，已如前述，準此，原告於知悉被告劉品魁出生之日起一年
      內提起本件訴訟，洵屬有據，應予准許。
  四、結論：本件原告之訴為有理由，依民事訴訟法第八十五條第一項前段、第七十
      八條，判決如主文。
中      華      民      國    九十      年      六      月      十五    日
                                     臺灣板橋地方法院家事法庭
~B法  官  張紫能
右正本證明與原本無異
如對本判決上訴，應於判決送達後二十日內向本院提起上訴狀
中      華      民      國    九十      年      六      月      十五    日
~B書記官  詹國立


司法院資訊處製作；財團法人民間司法改革基金會備份。
